最高法院刑事判決　　　　　　　　　 111年度台上字第1012號
上　訴　人　林飛鳳



上列上訴人因違反毒品危害防制條例等罪案件，不服臺灣高等法
院中華民國110年11月17日第二審判決（110年度上訴字第3061號
；起訴案號：臺灣新北地方檢察署109年度偵字第28567號），提
起上訴，本院判決如下：
    主  文
上訴駁回。
    理  由
一、按刑事訴訟法第377 條規定，上訴於第三審法院，非以判決
    違背法令為理由，不得為之。是提起第三審上訴，應以原判
    決違背法令為理由，係屬法定要件。如果上訴理由書狀並未
    依據卷內訴訟資料，具體指摘原判決不適用何種法則或如何
    適用不當，或所指摘原判決違法情事，顯與法律規定得為第
    三審上訴理由之違法情形，不相適合時，均應認其上訴為違
    背法律上之程式予以駁回。至原判決有無違法，與上訴是否
    以違法為理由，係屬二事。
二、原判決綜合全案證據資料，本於事實審法院採證認事之職權
    ，認定上訴人林飛鳳有如其所引用之第一審判決事實欄所載
    犯行，因而維持第一審論處上訴人犯民國109年1月15日修正
    公布、同年7 月15日施行前（下稱修正前）毒品危害防制條
    例第4條第1項、第2 項之販賣第一級毒品海洛因及第二級毒
    品甲基安非他命共計2罪刑（分別宣處有期徒刑7年7月、1年
    10月），並就所處有期徒刑部分定應執行有期徒刑8 年，暨
    諭知相關沒收（追徵）之判決，駁回上訴人在第二審之上訴
    。已詳敘其憑以認定的理由，且其所為論斷，亦俱有卷存證
    據資料可資覆按，從形式上觀察，並無足以影響其判決結果
    之違背法令情事。
三、上訴人上訴意旨略以：原判決就上訴人所犯販賣第一級及第
    二級毒品罪，依刑法第47條第1 項規定加重其刑，有適用法
    則不當之違法。又原判決雖適用修正前毒品危害防制條例第
    17條第2 項及刑法第59條規定，遞予減輕其刑，然所為量刑
    及酌定應執行刑，仍屬過重，有不符比例及罪責相當原則之
    違誤。
四、本院查：
  ㈠刑法第47條第1 項規定：「受徒刑之執行完畢，或一部之執
    行而赦免後，5 年以內故意再犯有期徒刑以上之罪者，為累
    犯，加重本刑至二分之一。」參照司法院釋字第775 號解釋
    意旨，認為累犯加重本刑部分，並不生違反憲法一行為不二
    罰原則之問題。惟其不分情節，基於累犯者有其特別惡性及
    對刑罰反應力薄弱等立法理由，一律加重最低本刑，於不符
    合刑法第59條所定要件之情形下，致生行為人所受之刑罰超
    過其所應負擔罪責之個案，不符憲法罪刑相當原則、比例原
    則。於此範圍內，在修正前，為避免發生上述罪刑不相當之
    情形，法院應斟酌個案情形，裁量是否依該規定加重最低本
    刑。
    原判決說明：第一審以上訴人前因施用毒品等罪案件，經判
    處有期徒刑9月、7月，合併應執行有期徒刑1年2月確定，甫
    於105年11月12日執行完畢，其於5年內故意再犯本件有期徒
    刑以上之2罪，均為累犯，無司法院釋字第775號解釋意旨所
    指加重最低本刑，有致生刑罰超過所應負擔罪責之情形，均
    依刑法第47條第1 項規定，加重其刑，並無違誤等旨，尚無
    不合。上訴意旨泛言指稱原判決依累犯規定加重其刑，有適
    用法則不當之違誤云云，難認係適法之第三審上訴理由。
  ㈡刑之量定及應執行刑之酌定，屬事實審法院得依職權裁量之
    事項；法院既已就具體個案犯罪，以行為人之責任為基礎，
    審酌刑法第57條所列各項罪責因素後，予以整體評價，而為
    科刑輕重標準之衡量，使罰當其罪，以實現刑罰權應報正義
    ，並兼顧犯罪一般預防與特別預防之目的，倘其未有逾越法
    律所規定之範圍，已遵守法秩序理念之內、外部界限，而無
    明顯濫用權限，自不得任意指摘為違法，據為適法上訴第三
    審的理由。
    原判決說明：第一審審酌上訴人販賣海洛因及甲基安非他命
    各1次，獲利新臺幣2,500元、1,000 元，犯後坦承犯行，已
    知悔悟等情狀，就所犯販賣第一級及第二級毒品罪，先適用
    累犯規定加重其刑（法定本刑死刑、無期徒刑依法不得加重
    ），並依修正前毒品危害防制條例第17條第2 項及刑法第59
    條之規定，遞予減輕其刑後，分別量處有期徒刑7年7月、 1
    年10月，合併應執行有期徒刑8 年，既未逾越法定刑度，亦
    無濫用裁量權，尚無上訴意旨所指量刑及定應執行刑過重之
    違法等旨，因而予以維持。已說明其依據，於法並無違誤，
    自不得任意指為違法。
五、上訴意旨無非置原判決明確之論斷說明於不顧，或就原判決
    已說明事項，或就原審量刑職權之適法行使，任意指為違法
    ，顯與法律規定得為第三審上訴理由之違法情形，不相適合
    。揆之首揭說明，應認本件上訴均為違背法律上之程式，予
    以駁回。
據上論結，應依刑事訴訟法第395條前段，判決如主文。
中    華    民    國    111   年    3     月    3     日
                  刑事第七庭審判長法  官  李  錦  樑  
                                  法  官  蔡  彩  貞  
                                  法  官  吳  淑  惠  
                                  法  官  錢  建  榮  
                                  法  官  林  孟  宜  
本件正本證明與原本無異
                                  書記官
中    華    民    國   111    年    3     月    22    日